【裁判字號】    89,易,5473
【裁判日期】    901231
【裁判案由】    業務侵占
【裁判全文】
臺灣高雄地方法院刑事判決                        八十九年度易字第五四七三號
    公  訴  人  臺灣高雄地方法院檢察署檢察官
    被      告  甲○
右列被告因業務侵占案件，經檢察官提起公訴（八十九年度偵字第一四八三一號），
本院判決如左：
    主  文
甲○無罪。
    理  由
一、公訴意旨略以：被告甲○自民國八十九年一月間起，受雇於僑樂保全股份有限公
    司（以下簡稱僑樂公司），並被指派在高雄市○○區○○路二三一號博愛一○○
    社區，擔任管理員一職，為從事業務之人。緣僑樂公司因負責「博愛一○○」社
    區大樓管理及保全工作，規定該大樓住戶於裝潢時，廠商需先繳交裝潢施工保證
    金新台幣三萬元及清潔費五千元，該款則責由被告甲○收受後再繳交僑樂公司高
    雄管理處主任丁○○，俟廠商施工完畢後，再予返還。惟被告甲○竟意圖為自己
    不法之所有，並基於概括之犯意，自八十九年二月二十一日起至八十九年五月四
    日止，利用上開職務之機會，連續將收取廠商之裝潢施工保證金及清潔費，共計
    四十二萬五千元，變易持有為所有，挪為己用，迄同年五月七日因甲○無故曠職
    後，有為該大樓住戶裝潢之廠商，即附表所示之廠商，陸續向僑樂公司要求退還
    裝潢施工保證金，僑樂公司始查知上情，因認被告涉有刑法第三百三十六條第二
    項之業務侵占罪嫌等語。
二、按犯罪事實應依證據認定之，無證據不得推定其犯罪事實；不能證明被告犯罪者
    ，應諭知無罪之判決，刑事訴訟法第一百五十四條、第三百零一條第一項分別定
    有明文。而刑事訴訟法上所謂認定犯罪事實之證據，係指足以認定被告確有犯罪
    行為之積極證據而言，如未能發現相當證據或證據不足以證明，自不能以推測或
    擬制之方法，以為裁判基礎，此有最高法院二十九年上字第三一○五號判例及四
    十年台上字第八十六號判例可供參照；又認定犯罪事實，所憑之證據，雖不以直
    接證據為限，間接證據亦包括在內，然無論直接或間接證據，其為訴訟上之證明
    ，須於通常一般之人均不致於有所懷疑，而得確信其為真實之程度者，始得據之
    為有罪之認定，倘其證明尚未達到此一程度，而有合理性懷疑之存在時，即無從
    為有罪之認定，此亦有最高法院七十六年台上字第四九八六號判例可資參照。
三、訊之被告甲○對於在上開時地在僑樂公司任職並被指派在博愛一○○社區，擔任
    管理員，及收受上開廠商繳交之裝潢施工保證金等情固不諱言，惟堅決否認有何
    業務侵占之犯行，辯稱所收款項均交予公司之高雄管理處主任丁○○等語。經查
    ，本件公訴意旨認被告涉有業務侵占之罪嫌，無非以告訴人公司代表人乙○○之
    指訴及證人即被告之前手蘇進福於偵查中證稱：其收受裝潢施工保證金或清潔費
    後，均會將錢交給主任丁○○，丁○○也會簽發收據給我或在施工保證金收據上
    簽名，表示他收到這筆錢等語，及證人丁○○於偵查中證述稱未自被告處收取本
    件相關之裝潢保証金及清潔費等語其論據；惟查，證人蘇進福所稱係其與證人丁
    ○○間之作業方式，與本件被告有無侵占之犯行無關，而證人丁○○於偵查及審
    理中均稱未收到上開被告所交付之四十二萬五千元等語，惟查證人丁○○於審理
    中證稱：其有一段時間都沒有收到被告所交之保證金，但大樓這段時間內應該有
    許多住戶裝潢，所以我派一位副主管丙○○去查，結果被告向丙○○說他因手頭
    不方便，所以才挪用所收之保證金，並簽下一份切結書以後不會再挪用了等語（
    見本院九十年十一月二十九日審判筆錄），並提出切結書一份，惟查，該切結書
    係在八十九年二月八日所簽立，與本件公訴意旨所稱之被告業務侵占之時間係在
    八十九年二月二十一日起至八十九年五月四日止有所不符，況被告係在八十九年
    二月一日始調至博愛一００社區，此亦經告訴人公司之代理人乙○○於審理中供
    述明確，被告僅任職八日，證人丁○○如何發現被告有侵占所收之保證金事項，
    且證人丙○○於審理中亦到庭證稱：切結書係被告至博愛一００工地時與人交接
    所收之現金及支票遺失，後來支票找到，現金未找到，與後來收受保証金無關等
    語（見本院九十年十二月二十日審判筆錄），顯見證人丁○○所述之內容有重大
    之瑕疵，且本件被告既稱所收保金交予證人丁○○，則本件與證人丁○○自身有
    利害關係，其所證述之內容自尚有進一步審酌之必要，難逕信為真實，況上開證
    人蘇進福於偵查中亦證稱：與被告交接時，並沒有將其對支票或現金的處理方法
    跟被告講，只有對被告說如果有廠商要求退費時，一定要廠商簽字等語（見偵查
    卷第二十八頁），則被告應因初就任，對於保證金交接之程序不熟，而將保證金
    直接交予證人丁○○而未要求其簽名亦不無可能；本件自難僅以證人丁○○及蘇
    進福等證述之內容，即認被告確有侵占上開收受之保證金；此外復查無其他積極
    證據足認被告有何業務侵占之犯行，依上開說明，自屬犯罪不能證明，應為無罪
    之諭知。
據上論斷，應依刑事訴訟法第三百零一條第一項，判決如主文。
中    華    民    國      九十      年    十二      月      三十一      日
                                  臺灣高雄地方法院刑事庭
                                      法  官    林 俊 寬
右正本證明與原本無異。
如不服本判決，應於判決送達後十日內，向本院提出上訴狀。
                                      書記官    李 文 廣
中    華    民    國      九十      年    十二      月      三十一      日


司法院資訊處製作；財團法人民間司法改革基金會備份。
